【裁判字號】    91,上易,3348
【裁判日期】    920110
【裁判案由】    賭博
【裁判全文】
臺灣高等法院刑事判決                          九十一年度上易字第三三四八號
    上  訴  人
    即  被  告  丁○○  男二十.
    上  訴  人
    即  被  告  乙○○  男三十.
    上  訴  人
    即  被  告  甲○○  男十九.
    上  訴  人
    即  被  告  戊○○  男二十.
    共      同
    選任辯護人  林辰彥律師
      黃淑怡律師
                張凱輝律師
右上訴人因賭博案件，不服臺灣桃園地方法院九十一年度易字第五三Ｏ號，中華民國
九十一年十月八日第一審判決（起訴案號：臺灣桃園地方法院檢察署九十一年度偵字
第八九五號）提起上訴，本院判決如左：
    主  文
原判決撤銷。
丁○○共同以賭博為常業，處有期徒刑陸月，如易科罰金，以參佰元折算壹日。
乙○○、甲○○、戊○○共同以賭博為常業，各處有期徒刑肆月，如易科罰金均以參
佰元折算壹日。
扣案之電動賭博機具「辣妹十三姨」伍台（含ＩＣ板伍片）、「滿貫大亨」壹拾伍台
（含ＩＣ板壹拾伍片）、「數字方塊」陸台（含ＩＣ板陸片）、「七ＰＫ」壹拾伍台
（含ＩＣ板壹拾伍片）、「明星九七」壹拾陸台（含ＩＣ板壹拾陸片）、「禿鷹」柒
台（含ＩＣ板柒片）、「紅玫瑰」參台（含ＩＣ板參片）、「黃金夜總會」貳台（含
ＩＣ板貳片）、「賓果馬戲團八人座」壹台（含ＩＣ板玖片）、「二十一點五人座」
壹台（含ＩＣ板陸片）、「觸摸式機台」參台（含ＩＣ板參片）、新臺幣壹萬壹仟捌
佰肆拾元均沒收。
    事  實
一、丁○○自民國九十年十一月間起，在桃園縣桃園市○○街六十五號二樓之公眾得
    出入場所，經營「天台電子遊藝場」，設置電動賭博機具「辣妹十三姨」五台、
    「滿貫大亨」十五台、「數字方塊」六台、「七ＰＫ」十五台、「明星九七」十
    六台、「禿鷹」七台、「紅玫瑰」三台、「黃金夜總會」二台、「賓果馬戲團八
    人座」一台、「二十一點五人座」一台、「觸摸式機台」三台，共七十四台之機
    台，並分別於九十年十二月二十日、二十二日，各以每月新台幣（下同）一萬五
    千元之薪資，以及另於不詳時間，雇用與丁○○有犯意聯絡及行為分擔之甲○○
    、戊○○、乙○○等三人，由甲○○任櫃檯兌換代幣工作；戊○○負責外場，並
    於甲○○有事時，間或負責兌換代幣等工作；乙○○則負責與客人兌換現金，其
    賭博之方式，係由不特定之客人以現金向櫃檯兌換代幣，兌換之方式為現金二點
    五元換代幣一枚，客人換得代幣後，直接投入機台內，一枚代幣為十分，由客人
    直接在機台押注，憑運氣與上開電動賭博機具對賭，再由機具以不特定之機率顯
    示是否押中，若未押中則分數沒入，若押中則依不特定倍數累積積分，於賭客把
    玩完畢時，如機台上累計有分數時，可由退幣口將代幣退出，或直接通知乙○○
    前來確認分數，再按一枚兌換一點七五元現金之比例，由乙○○先向甲○○拿取
    現金，再與客人至店內較隱蔽之樓梯間或門口交付，以此方式與不特定之人賭博
    財物，並均以此為常業，迨於九十年十二月二十五日晚間，員警蔡焜豪（原名庚○○）、己○○、丙○○等人喬裝成賭客分別前往該遊藝場，以現金兌換代幣後
    ，把玩上開電動機具，於翌日凌晨零時六分許，蔡焜豪、己○○贏得二百枚代幣
    ，與乙○○兌換，乙○○隨即帶同警員蔡焜豪至櫃檯找甲○○拿取現金三百五十
    元，並示意蔡焜豪至該店之樓梯間，在該處交付三百五十元予蔡焜豪，另於零時
    三十分許，員警丙○○贏得四千積分，因分數較多，即要求乙○○直接前來確認
    分數，並洗分，經確認後，隨即示意丙○○至該店門口，並交付現金七百元予丙○○，而為警當場查獲，並扣得前開電動賭博機具「辣妹十三姨」五台、「滿貫
    大亨」十五台、「數字方塊」六台、「七ＰＫ」十五台、「明星九七」十六台、
    「禿鷹」七台、「紅玫瑰」三台、「黃金夜總會」二台、「賓果馬戲團八人座」
    一台、「二十一點五人座」一台、「觸摸式機台」三台，共七十四台之機台（含
    ＩＣ板如主文第四項所言），已兌換予員警之賭資三百五十元、七百元，及在兌
    換代幣之櫃檯扣得賭資現金一萬一千八百四十元等物。
二、案經桃園縣警察局桃園分局報告臺灣桃園地方法院檢察署檢察官偵查起訴。
    理  由
一、訊據上訴人即被告丁○○固坦承為「天台電子遊藝場」之負責人，並僱用被告甲○○及戊○○二人；上訴人即被告甲○○坦承受僱於丁○○，擔任櫃檯之工作；
    上訴人即被告戊○○坦承受僱於丁○○，擔任外場之工作；上訴人即被告乙○○
    則坦承於右述時間，分別與喬裝之員警蔡焜豪及丙○○兌換現金等情，惟均矢口
    否認有何常業賭博之犯行，被告丁○○、甲○○、戊○○、乙○○均一致辯稱：
    被告乙○○是客人，不是店內員工云云，被告丁○○另辯稱：店內禁止兌換現金
    云云；被告甲○○辯稱：當時是有交付錢給乙○○，但不是三百五十元，該款是
    先前未找給被告乙○○之款項；被告戊○○辯稱：只是負責店內外場清潔工作，
    未負責兌換代幣；被告乙○○則辯稱：我是客人，因為蔡焜豪拿二百枚代幣要跟
    我換三百五十元，如果跟櫃檯換要五百元，所以貪小便宜跟他買云云。
二、經查：
    １、被告丁○○為「天台電子遊藝場」之負責人，並雇用被告甲○○、戊○○，
        以及於右揭查獲時、地，被告甲○○、戊○○、乙○○三人均在店內，被告
      乙○○並分別與證人蔡焜豪、丙○○二人兌換現金三百五十元及七百元等情
        ，除分別業據被告丁○○、甲○○、戊○○、乙○○等人供承在卷外，並據
        證人蔡焜豪、丙○○等人結證在卷，被告乙○○於警訊時供稱：於九十年十
        二月二十六日零時許，在桃園市○○街六十五號二樓天台遊藝場電梯旁樓梯
        間與喬裝警員以二百枚代幣兌換現金三百五十元等語（詳偵查卷第九頁），
        被告林兆仁於警訊時供稱：任職櫃檯負責賣代幣，代幣是二百枚賣五百元等
        語，被告戊○○於警訊時供稱：是負責外場工作，代幣為每枚二點五元等語
        ，並有桃園縣政府電子遊戲場營業級別證、桃園縣政府營利事業登記證（參
        偵查卷第三十七至三十八頁）、違反社會秩序維護案件現場紀錄在卷、監視
        錄影帶、上開電動機具、現金等物扣案可資佐證，則被告甲○○負責在櫃檯
        兌換代幣、被告戊○○負責外場、被告乙○○有將代幣兌換現金等情，均已
        無疑義。
    ２、被告乙○○在接獲證人蔡焜豪之兌換表示後，將證人蔡焜豪之二百枚代幣取
        走，並領證人蔡焜豪至櫃檯，向被告甲○○拿取現金三百五十元，隨即示意
        證人至樓梯間交付等情，復業據證人蔡焜豪於原審調查時結證屬實（詳原審
        卷第三八頁），並於本院結證稱：我把兩百代幣交給乙○○，就跟著乙○○
        到櫃台去，乙○○把代幣交給櫃台林兆仁，林兆仁當時坐在櫃檯上，後來乙○○叫我去樓梯間等（詳本院九十一年十二月二十三日訊問筆錄），而被告
        甲○○坦承當時被告乙○○確曾前來向他拿錢，但辯稱：只是一百元，不是
        三百五十元，是償還先前所欠之款項；另被告乙○○坦承交付三百五十元給
        證人蔡焜豪，但稱只有一百元是從被告甲○○處取得，其餘二張一百元，一
        張五十元是從自己口袋中取出云云。惟被告甲○○於原審調查時供稱：被告
        乙○○要換紙鈔，拿一千元換一百元硬幣，只找了他八百元，錢不夠，欠他
        一百元，那時他是來要一百元（參原審卷第二七頁），而左手所拿之物為檳
        榔（參原審卷第四十頁），被告乙○○則供稱：在櫃檯是拿一百元紙鈔一張
        ，另在其個人口袋拿二張一百元、一個五十元鈔票等語（參原審卷第三九頁
        ），其後於原審審理時，被告甲○○則稱：拿一百元硬幣給被告乙○○等語
        ，則被告甲○○、乙○○對於當時甲○○究竟是給被告乙○○紙鈔或硬幣一
        節，前後供述有所出入，而證人蔡焜豪與被告乙○○之兌換現金之監視錄影
        帶明確顯示，被告乙○○與證人蔡焜豪一同走至櫃檯，到達後，被告甲○○
        右手持紅色百元紙鈔，雖張數無法從錄影帶中看出，而左手持金屬材質，類
        似硬幣之物，先後交至被告乙○○之手上，除業據原審勘驗錄影帶，此有原
        審九十一年七月三十日勘驗筆錄一份附卷可證（詳原審卷第四七頁），並經
        本院於九十一年十二月二十六日勘驗錄影帶在卷，且被告四人於原審勘驗時
        均坦承當時乙○○左手所持之物確為零錢（參原審卷第五五頁），既然被告
        乙○○左手拿硬幣，右手拿百元紙鈔，顯然與被告甲○○、乙○○上開所供
        只是交付一百元之事實不符，況被告甲○○是九十年十二月二十五日下午十
        一時四十七分許接班，迄乙○○於九十年十二月二十六日凌晨零時六分許自
        甲○○處拿得現金前，被告乙○○根本未與甲○○說過話，亦經本院勘驗錄
        影帶在卷，自不可能有被告乙○○及甲○○所供稱：乙○○以一千元換一百
        元代幣，僅找八百元，尚欠一百元，所以乙○○來櫃台拿一百元一詞，顯與
        事實不符，且被告乙○○一手拿紙幣，一手拿硬幣一節，亦與證人蔡焜豪於
        原審所證述當時有紙鈔，也有零錢之情節不謀而合，益證證人蔡焜豪所證述
        之情節為可採，被告甲○○、乙○○所為之上開辯解，為卸責之詞，不足採
        信。從而，被告乙○○於證人蔡焜豪要求以二百枚代幣兌換現金時，被告乙○○確實向被告甲○○拿取現金三百五十元交付證人一節，亦足堪認定。
    ３、被告乙○○既係至櫃檯拿取現金與客人兌換，足認其所為之兌換行為，並非
        如被告乙○○所辯解係因較為便宜，買來供自己把玩之用云云，而是替該店
        與客人交易，否則店內之櫃檯人員，豈有讓店內客人互相以現金交易代幣之
        理？如此該店豈不等於免費提供場所、電費及機檯而未獲得任何好處之理？
        此外，由警員當時所拍攝之錄影帶中，顯示被告乙○○屢屢出現在櫃檯前，
        及旁邊置物櫃，於九十年十二月二十一日下午十時亦有客人跟乙○○拿現金
        換硬幣，如果被告乙○○只是單純之店內把玩電動玩具之客人，何以如此頻
        繁出現在櫃檯前？因此，由被告乙○○與櫃檯員工間之此種互動方式，以及
        上述兌換現金之過程，足證被告乙○○確非只是至該店把玩之客人而已，應
        是該店之員工之一，從而，被告等人辯稱：乙○○為客人一詞，為卸責之詞
        ，不足採信。
    ４、再警員丙○○於原審結證稱：是以二元換一個代幣，是向乙○○換得代幣，
        至二十六日凌晨零時三十分許，分數多時，不按退幣，便向乙○○表示不玩
        ，陳福新確認機檯分數後，便叫我到樓梯間去換，是用四千分換七百元等語
        （詳原審卷第三六頁），後於本院結證稱：換錢時，是叫乙○○來看機台上
        的分數，乙○○就叫我在那裡等，不久乙○○把裝有現金的空香煙盒交給我
        ，我就離開等語（詳本院九十一年十二月二十三日訊問筆錄），而被告乙○○亦不否認去看機台上的分數，未拿代幣就直接換錢給警員丙○○一事（詳
        原審卷第三七頁及本院九十一年十二月二十三日訊問筆錄），更顯見被告乙○○是該店員工甚明，否則豈有不認識之人叫乙○○去看機檯分數，乙○○
        就去之理？
    ５、被告戊○○在店內除負責外場工作以外，間或負責櫃檯兌換代幣之工作一節
        ，復業據證人即當場在場把玩之客人陳清樺於警訊時陳明：「甲○○及戊○○兩人是該店櫃檯。」（參偵卷第二十四頁）、及王俊仁於警訊時指認被告
        戊○○是櫃檯兌換代幣之員工（參偵卷第二十七頁），參以被告戊○○自承
        每月之月薪為一萬五千元，與被告甲○○相同，且錄影帶顯示被告戊○○亦
        至櫃檯進進出出，已經本院勘驗錄影帶在卷，被告戊○○亦不否認如果負責
        櫃檯的人有事時，就要去替代一事，顯見被告戊○○辯稱只負責外場清潔工
        作，不負責兌換一節，為卸責之詞，不足採信。
    ６、此外，並有前開電動賭博機具「辣妹十三姨」五台、「滿貫大亨」十五台、
        「數字方塊」六台、「七ＰＫ」十五台、「明星九七」十六台、「禿鷹」七
        台、「紅玫瑰」三台、「黃金夜總會」二台、「賓果馬戲團八人座」一台、
        「二十一點五人座」一台、「觸摸式機台」三台，共七十四台之機台，分別
        兌換予員警之賭資三百五十元、七百元，及在兌換代幣之櫃檯賭博現場扣得
        之現金一萬一千八百四十元等物扣案可資佐證，並有丙○○所寫報告書一份
        、違反社會秩序維護法案件現場紀錄表、查扣物品一覽表附卷可證，罪證明
        確，被告四人犯行堪以認定。
三、按刑法上所謂常業犯，指反覆以同種類行為為目的之社會活動之職業性犯罪而言
    ，至於犯罪所得之多寡，是否恃此犯罪為唯一之謀生職業，則非所問，縱令兼有
    其他職業，仍無礙於該常業犯罪之成立。（最高法院八十五年度台上字第五一０
    號判例意旨參照），被告丁○○、甲○○、乙○○、戊○○等四人於上址反覆持
    續以上開賭博機具，與對不特定之客人賭博財物，是核被告丁○○、甲○○、乙○○、戊○○等人所為，係犯刑法第二百六十七條之常業賭博罪。其四人就上開
    犯行彼此間，有犯意聯絡及行為分擔，為共同正犯。
四、原審論罪固非無見，惟本案扣得之電動玩具中賓果馬戲團八人座一檯，其內有Ｉ
    Ｃ板九片，二十一點五人座一檯，其內有ＩＣ板六片（詳偵查卷第三三頁─查獲
    案查扣物品一覽表），惟原判決於主文內均註明含ＩＣ板一片，因事涉沒收，原
    判決顯有違誤，雖被告四人以無賭博行為為由提起上訴，為無理由，已如前述，
    然原判決既有可議之處，自應由本院將原判決撤銷，爰審酌本件扣案之電動機具
    多達七十四台，其規模大，以及被告四人均正值壯年，不思以正途謀生，而以賭
    博為生，且犯後均一再翻供，犯後態度不佳，被告丁○○為老闆等一切情狀，分
    別量處如主文所示之刑，併分別諭知易科罰金之折算標準。
五、扣案之前開電動賭博機具具「辣妹十三姨」五台、「滿貫大亨」十五台、「數字
    方塊」六台、「七ＰＫ」十五台、「明星九七」十六台、「禿鷹」七台、「紅玫
    瑰」三台、「黃金夜總會」二台、「賓果馬戲團八人座」一台、「二十一點五人
    座」一台、「觸摸式機台」三台，共七十四台乃係屬於當場賭博之器具，以及櫃
    檯起出之現金一萬一千八百四十元，為在兌換籌碼處扣得，為賭博現場所扣得之
    財物，爰依刑法第二百六十六條第二項規定，不問屬於被告與否，均併宣告沒收
    之。另扣案兌換予證人蔡焜豪、丙○○之現金三百五十元、七百元，已非被告等
    人所有，亦非在賭博現場所扣得，爰不另為沒收之諭知。
據上論斷，應依刑事訴訟法第三百六十九條第一項前段、第三百六十四條、第二百九
十九條第一項前段，刑法第二十八條、第二百六十六條第二項、第二百六十七條、第
四十一條第一項前段，罰金罰鍰提高標準條例第一條前段、第二條判決如主文。
本案經檢察官賴俊雄到庭執行職務。
中      華      民      國      九十二      年     一     月     十     日
                              臺灣高等法院刑事第十八庭
                                  審判長法官  吳      敦
                                        法  官  吳  明  峰
                                        法  官  劉  慧  芬
右正本證明與原本無異。
不得上訴。
                                        書記官  鎖  瑞  嶺
中      華      民      國     九十二   年     一        月      十     日
附錄：本案論罪科刑法條全文
刑法第二百六十七條
以賭博為常業者，處二年以下有期徒刑，得併科一千元以下罰金。


司法院資訊處製作；財團法人民間司法改革基金會備份。
